【裁判字號】    96,交易,69
【裁判日期】    970403
【裁判案由】    過失傷害
【裁判全文】
臺灣臺東地方法院刑事判決             96年度交易字第69號
公  訴  人  臺灣台東地方法院檢察署檢察官
被      告  己○○
            丙○○
上列被告等因過失傷害案件，經檢察官提起公訴（96年度偵字第
1263號），本院判決如下：
    主  文
己○○因過失傷害人，處拘役伍拾日，如易科罰金，以新台幣壹
仟元折算壹日，減為拘役貳拾伍日，如易科罰金，以新台幣壹仟
元折算壹日。
丙○○無罪。
    事  實
一、己○○於民國95年12月16日中午11時30分許，至臺東縣臺東
    市○○路與博愛路交岔處之「代書麵攤」購買午餐後，即由
    寶桑路騎乘腳踏車左轉博愛路，由北往南方向行駛，其本應
    注意慢車行駛，應遵守道路交通標誌、標線、號誌之指示，
    且慢車應在劃設之慢車道上靠右順序行駛，在未劃設慢車道
    之道路，應靠右側路邊行駛，又慢車不得侵入快車道行駛，
    並不得在禁止穿越地段穿越道路，慢車行駛至交岔路口，其
    左轉彎時，應繞越道路中心處左轉進入右側慢車道行進，竟
    疏未注意，在左轉博愛路之後，偏向博愛路左方外側由北往
    南方向逆向行駛，適遇丙○○騎乘車牌號碼AE3-939號重型
    機車附載甲○○沿博愛路由南往北方向遵道行駛，至該處所
    ，己○○突然又往內側中心線行駛，擬穿越博愛路，致使丙○○反應不及，2人發生碰撞，造成己○○自己受有第8、12
    胸椎壓迫性骨折；丙○○則受有頭部挫傷、左足踝挫傷、左
    手尾指壓傷血腫；甲○○受有腕挫傷、肘受傷、足壓砸傷等
    傷害。己○○於肇事後，於警方到場處理時，於犯罪未被發
    覺前，坦承為肇事人，因而查獲上情。
二、案經己○○於犯罪未被發覺前，向警員自首而接受裁判及經
    丙○○、甲○○訴請臺東縣警察局臺東分局報請臺灣台東地
    方法院檢察署檢察官偵查起訴。
    理  由
壹、有罪部分：
一、訊據被告己○○就上揭時間、地點發生碰撞一事固不否認，
    惟被告己○○辯稱：「我感覺我是被撞，不是相撞，當時我
    的腳踏車壞掉了，所以我是牽著腳踏車，由寶桑路左轉博愛
    路，靠近招牌的方向直走，我並沒有侵入對方的車道，因為
    路邊有人及招牌，所以我往外側閃躲，當時我已經很靠邊，
    腳踏車是因為遭她撞擊後，才會倒在快車道的外側，她們沒
    有看路又超速，所以才會撞到我」云云。經查：
(一)、依照道路交通事故現場圖、現場照片13幀（見警卷第15、24
    至30頁）及臺灣台東地方法院檢察署現場履勘筆錄及現場履
    勘照片20幀（見偵卷第16、18至28頁）顯示：肇事地點無號
    誌、標誌設置，距離博愛路與寶桑路交岔路口8.2公尺，被
    告己○○騎乘腳踏車，沿寶桑路由東往西方向行駛，在左轉
    博愛路之後，在博愛路左方由北往南方向逆向行駛，告訴人
    丙○○騎乘之機車，則係沿博愛路由南往北方向遵道行駛。
(二)、證人即告訴人甲○○於警詢中證述：「我當時被丙○○載沿
    博愛路南往北行駛至事故地點時對方逆向騎在我們車道前方
    ，發現時對方在我們右側，但又突然往我們左側騎來，丙○○為了要閃避他，所以才會摔倒」、「左側身體擦傷、頸椎
    受傷」等語（見警卷第9頁）。
(三)、證人即現場目擊證人乙○○於偵查中證述：「當時我看到被
    告己○○躺在逆向車道中間，而且他已經爬不起來了，當時
    很多人在那邊看，都在罵他」、「（問：被告己○○腳踏車
    是用騎的或牽的？）他是用騎的，逆向，而且騎的很慢，重
    心有點不穩，在左右搖晃，他就跌倒」等語（見偵卷第33頁
    ）；另於本院審理中亦證述：（問：當日你有看到己○○從
    哪裡到哪裡？）我知道己○○騎腳踏車是逆向過來，有一台
    機車過來，然後互撞。（問：當時腳踏車騎的位置靠近哪個
    方向？）我看到是在路中間。（問：當時己○○的車子有沒
    有騎的快？）他是慢慢騎。（問：己○○是從轉角轉過來或
    者直行的？）我看到的時候就撞在一起了。是否轉角或直行
    我沒有看到等語（見本院97年3月20日審判筆錄第7至8頁）
    。
(四)、另證人即承辦員警丁○○於本院審理中證述：（問：你當時
    看到己○○腳踏車是靠近路的哪邊？）我到現場時，己○○
    腳踏車倒在北向車道中間。‧‧‧（問：以你判斷，己○○
    車子靠近路邊在騎或者路中間在騎？）現場有機車、腳踏車
    倒地刮痕，是在北向快車道上。‧‧‧（問：被告二人是否
    有自首的情形？）機車騎士丙○○在現場有告知我她是車禍
    的肇事人，己○○是我到醫院詢問後有告訴我他是車禍的當
    事人。在現場時，我並不知道己○○是本案車禍肇事者等語
    （見本院97年3月20日審判筆錄第3至6頁）。
(五)、告訴人丙○○因此次車禍受有頭部挫傷、左足踝挫傷、左手
    尾指壓傷血腫；告訴人甲○○受有腕挫傷、肘受傷、足壓砸
    傷等傷害，被告己○○受有第8、12胸椎壓迫性骨折一節，
    有財團法人台東基督教醫院診斷證明書3紙在卷可稽（見警
    卷第21 、22、23頁）。
(六)、此外，復有道路交通事故調查報告表(一)、(二)（見警卷第16、
    17頁）可佐。
(七)、本件被告己○○於96年12月16日13時15分臺東縣警察局道路
    交通事故談話紀錄表中陳稱：「我沿寶桑路東向西行駛到博
    愛路口時，左轉走在北向車道上，我當時車子靜止在北向慢
    車道上，查看左右來車，要到對向車道，對方車速很快從南
    向北撞上來。」，於偵訊時又稱當時是牽著車子靠近招牌的
    方向行走，然在證人乙○○結證證言被告己○○是騎著腳踏
    車逆向行駛後，方改言當時是騎著腳踏車，故而被告己○○
    之陳述是否屬實，已有斟酌餘地。
(八)、按「慢車行駛，應遵守道路交通標誌、標線、號誌之指示」
    、「慢車應在劃設之慢車道上靠右順序行駛，在未劃設慢車
    道之道路，應靠右側路邊行駛」、「慢車不得侵入快車道‧
    ‧‧行駛，並不得在禁止穿越地段穿越道路」、「慢車行駛
    至交岔路口，其行進或轉彎，應依下列規定：‧‧‧五、左
    轉彎時，應繞越道路中心處左轉進入右側慢車道行進」，此
    道路交通安全規則第124條第1、2、3項及第125條分別定有
    明文。而依卷附道路交通事故調查報告表之記載，當時係天
    候陰、日間自然光線、柏油路面、乾燥、無缺陷、無障礙物
    、視距良好，並無不能注意之情事，被告己○○竟疏未注意
    及此，適告訴人丙○○駕駛附載甲○○之車號AE3-939號機
    車，沿博愛路由南往北方向遵道行駛，被告己○○騎乘腳踏
    車，沿寶桑路由東往西方向行駛，在左轉博愛路之後，偏向
    博愛路左方外側由北往南方向逆向行駛，突然又往內側中心
    線行駛，擬違規穿越博愛路，致丙○○騎乘之機車撞擊其腳
    踏車，被告己○○顯有過失，台灣省花東區車輛行車事故鑑
    定委員會鑑定結果，亦同認被告己○○騎乘腳踏車，逆向行
    駛，且違規跨越中心分向限制線穿越道路，為本件車禍肇事
    原因，此有台灣省花東區車輛行車事故鑑定委員會97年1月
    18 日花東鑑字第0976100088號函復之鑑定意見書可證（見
    本院卷第28至31頁），且其過失與告訴人2人之傷害間，具
    有相當因果關係。從而，被告己○○上開辯詞不足採信，綜
    上所述，本件事證明確，被告己○○過失傷害犯行洵堪認定
    ，應依法論科。
二、核被告己○○所為，係犯刑法第284條第1項前段之過失傷害
    罪。被告己○○以一過失行為造成告訴人丙○○、甲○○2
    人受傷之結果，分別侵犯不同主體之身體法益，為想像競合
    犯，應依刑法第55條規定，從一重論以一過失傷害罪。又被
    告己○○肇事後未被有偵查犯罪職權之機關或公務員發覺前
    ，即向前往處理之警員坦承肇事而接受裁判等情，亦經承辦
    員警丁○○於本院證述在卷，足認被告己○○合於自首之要
    件，依刑法第62條前段規定減輕其刑。爰審酌被告己○○因
    疏未注意騎乘腳踏車，不得逆向行駛，且不得違規跨越中心
    分向限制線穿越道路，致造成告訴人2人受傷，事後復未和
    告訴人達成民事和解，並賠償告訴人之損害，及其年紀老邁
    、平日生活狀況、智識程度、品行、過失程度之輕重、犯罪
    後始終未坦承犯行之態度等一切情狀，量處如主文所示之刑
    ，並諭知易科罰金之折算標準，以資懲儆。末查被告己○○
    犯罪之時間，係在96年4月24日之前，所犯符合中華民國96
    年罪犯減刑條例第2條所定之減刑條件，應依該條例第2條第
    1項第3款規定，減其宣告刑2分之1，並諭知易科罰金之折算
    標準，附此敘明。
三、據上論斷，應依刑事訴訟法第299條第1項前段，刑法第284
    條第1項前段、第55條、第62條前段、第41條第1項前段，中
    華民國96年罪犯減刑條例第2條第1項第3款、第7條，刑法施
    行法第1條之1第1項、第2項前段，判決如主文。
貳、無罪部分：
一、公訴意旨略以：被告丙○○於上開犯罪事實欄所載之時、地
    ，疏未注意車前狀況，致與被告己○○發生碰撞，造成被告
    己○○受有第8、12胸椎壓迫性骨折等傷害，因認被告丙○○涉犯刑法第284條第1項前段之過失傷害罪嫌云云。
二、按犯罪事實應依證據認定之，無證據不得認定犯罪事實；不
    能證明被告犯罪者，應諭知無罪之判決，刑事訴訟法第154
    條第2項、第301條第1項分別定有明文。次按事實之認定，
    應憑證據，如未能發現相當證據，或證據不足以證明，自不
    能以推測或擬制之方法，以為裁判基礎；又認定不利於被告
    之事實，須依積極證據，苟積極證據不足為不利於被告事實
    之認定時，即應為有利於被告之認定，更不必有何有利之證
    據；認定犯罪事實所憑之證據，雖不以直接證據為限，間接
    證據亦包括在內，然而無論直接或間接證據，其為訴訟上之
    證明，須於通常一般之人均不致有所懷疑，而得確信其為真
    實之程度者，始得據為有罪之認定，倘其證明尚未達到此一
    程度，而有合理之懷疑存在時，致使無從形成有罪之確信，
    在刑事訴訟「無罪推定」、「罪疑唯輕」原則下，依據「罪
    證有疑，利於被告」之證據法則，即不得遽為不利被告之有
    罪認定，最高法院分別著有40年臺上字第86號、30年度上字
    第816號、76年臺上字第4986號判例可資參照。又刑事訴訟
    法第161條第1項規定：檢察官就被告犯罪事實，應負舉證責
    任，並指出證明之方法。因此，檢察官對於起訴之犯罪事實
    ，應負提出證據及說服之實質舉證責任。倘其所提出之證據
    ，不足為被告有罪之積極證明，或其指出證明之方法，無從
    說服法院以形成被告有罪之心證，基於無罪推定之原則，自
    應為被告無罪判決之諭知。
三、公訴意旨認被告丙○○涉有上開罪嫌，乃以被告丙○○應注
    意，能注意而疏未注意車前狀況，造成共同被告己○○之傷
    害，仍應負其責任為其論罪之依據。訊之被告丙○○堅詞否
    認有何過失傷害犯行，辯稱：伊無過失，是來不及閃避，才
    造成這次的車禍等語。經查：
(一)、被告丙○○駕駛附載甲○○之車號AE3-939號機車，沿博愛
    路由南往北方向遵道行駛，共同被告己○○騎乘腳踏車，沿
    寶桑路由東往西方向行駛，在左轉博愛路之後，偏向博愛路
    左方外側由北往南方向逆向行駛，突然又往內側中心線行駛
    ，擬違規穿越博愛路，致被告丙○○騎乘之機車撞擊其腳踏
    車，此次車禍致使被告丙○○及甲○○受有上開傷害，共同
    被告己○○顯有過失等情，已如前述，且台灣省花東區車輛
    行車事故鑑定委員會鑑定結果，亦同認共同被告己○○騎乘
    腳踏車，逆向行駛，且違規跨越中心分向限制線穿越道路，
    為本件車禍肇事原因，被告丙○○並無肇事因素，此有台灣
    省花東區車輛行車事故鑑定委員會97年1月18日花東鑑字第
    09761 00088號函復之鑑定意見書可證（見本院卷第28至31
    頁）。
(二)、按刑法上之過失犯，以行為人對於結果之發生應注意並能注
    意而不注意為成立要件，被告丙○○對於共同被告己○○騎
    乘腳踏車，沿寶桑路由東往西方向行駛，在左轉博愛路之後
    ，先是偏向博愛路左方外側逆向行駛，突然又往內側中心線
    行駛，擬違規穿越博愛路等情，依照上開證人甲○○、乙○○、丁○○所述，及道路交通事故現場圖、現場照片所示，
    難認有充足之時間，可採取適當之措施，以避免發生本件交
    通事故之結果，此外，復查無其他積極證據足資證明被告丙○○有公訴意旨所指述之犯行，應認不能證明被告丙○○犯
    罪，依刑事訴訟法第301條第1項規定，自應為被告丙○○無
    罪之諭知。
據上論斷，應依刑事訴訟法第299條第1項前段、第301條第1項，
刑法第284條第1項前段、第55條、第62條前段、第41條第1項前
段，中華民國96年罪犯減刑條例第2條第1項第3款、第7條，刑法
施行法第1條之1第1項、第2項前段，判決如主文。
本案經檢察官戊○○到庭執行職務。
中    華    民    國    97    年    4     月    3     日
                  交通法庭    法  官   曾  宗  欽
以上正本證明與原本無異。
如不服本判決應於收受本判決後10日內向本院提出上訴書狀；上
訴書狀應敘述具體理由。未敘述上訴理由者，應於上訴期間屆滿
後20日內向本院補提理由書狀（均須按他造當事人之人數附繕本
）。「切勿逕送上級法院」。
告訴人或被害人對於本判決如有不服，請書具不服之理由狀，請
求檢察官上訴者，其上訴期間之計算係以檢察官收受判決正本之
日期為準。
                              書記官   沈  茜  庭
中    華    民    國    97    年    4     月    7     日
附錄本案論罪科刑法條全文:
刑法第284條第1項:
因過失傷害人者，處6月以下有期徒刑、拘役或5百元以下罰金，
致重傷者，處1年以下有期徒刑、拘役或5百元以下罰金。


司法院資訊處製作；財團法人民間司法改革基金會備份。
